臺灣彰化地方法院刑事判決　　　　　　　　　　　　　　九十三年度易字第七八號
　　公　訴　人　臺灣彰化地方法院檢察署檢察官
　　被　　　告　甲○○
右列被告因偽造文書等案件，經檢察官提起公訴（九十二年度偵緝字第四六三號），
本院依簡式審判程序審理，判決如左：
    主  文
甲○○共同違反不得使大陸地區人民非法進入臺灣地區之規定，處有期徒刑月，如
易科罰金，以佰元折算壹日。
    事  實
一、甲○○與真實姓名不詳綽號「程文禮」年約五、六十歲之成年男子，共同基於為
    達到使大陸籍女子林家玲非法入境臺灣地區之目的，而與無結婚真意之林家玲（
    業經檢察官為職權不起訴處分），共同基於行使使公務員登載不實公文書之概括
    犯意聯絡，由甲○○、林家玲先於民國九十年六月六日，在大陸地區福建省寧德
    市辦理假結婚登記手續，取得大陸地區福建省寧德市民政局所發給之結婚登記證
    、大陸地區福建省寧德市蕉城區公證處製發之結婚公證書，由甲○○回臺後向財
    團法人海峽交流基金會（下稱海基會）申請驗證，於九十年七月六日取得海基會
    核發之證明。甲○○並於九十年七月十日，持上開結婚登記證、結婚公證書及海
    基會之證明書，向彰化縣和美鎮戶政事務所申辦結婚之戶籍登記，使不知情之戶
    政人員將上開「假結婚」之不實事項登載於其職務上所掌之戶籍登記簿內，據以
    製作戶口名簿、戶籍謄本、甲○○之國民身分證（記載其配偶為大陸地區女子林
    家玲）及戶政機關電腦資料上，足生損害於戶政機關對於戶籍資料管理之正確性
    。同日甲○○復持上開戶籍謄本等公文書，向彰化縣警察局和美分局大霞派出所
    申請簽註設籍證明，使不知情之審核警員將上開假結婚之不實事項，登載於其職
    務上所掌「大陸地區人民進入臺灣地區保證書」之公文書簽註意見欄內，足生損
    害於彰化縣警察局和美分局對於戶口查察之正確性。嗣該綽號「程文禮」之成年
    男子於同年七月十一日，委由不知情之僑新旅行社人員邱林悅持前述不實之戶籍
    謄本連同大陸地區人民進入臺灣地區保證書、大陸地區結婚公證書、海基會之證
    明等文件，並填具「大陸地區人民進入臺灣地區旅行證申請書」，持向內政部警
    政署入出境管理局（下簡稱境管局）行使，以配偶來臺探親為由，申請林家玲入
    境，致使不知情之境管局人員在職務上所掌上開旅行證申請書之公文書審核欄內
    登載「民國九十年六月六日結婚」之不實事項，並據以核發林家玲九○入出字第
    三三六一一○五一號中華民國臺灣地區旅行證一紙，林家玲於九十年十一月八日
    來臺時行使上開不實之中華民國臺灣地區旅行證，以探親名義非法入境臺灣地區
    ，足以生損害於境管局對於入出境管理之正確性。
二、案經臺北縣政府警察局板橋分局報請臺灣板橋地方法院檢察署檢察官呈請臺灣高
    等法院檢察署檢察長核轉臺灣彰化地方法院檢察署檢察官偵查起訴。
    理  由
一、右揭事實，業據被告甲○○於本院審理時坦承不諱，且經證人林家玲於另案（臺
    灣板橋地方法院檢察署九十年度偵字第三九三一號）警詢、偵查中證述屬實，並
    有林家玲名義之中華民國臺灣地區旅行證、大陸地區結婚登記申請書、結婚登記
    證、結婚公證書、海基會證明、大陸地區人民進入臺灣地區旅行證申請書、大陸
    地區人民進入臺灣地區保證書、委託書、境管局九十一年三月十二日境信宋字第
    ○九一○○○八八二九號函覆之林家玲與甲○○出入境記錄及甲○○全戶戶籍謄
    本等件在卷可資佐證，足徵被告之自白確與事實相符。本件事證明確，被告犯行
    洵堪認定，應依法論科。
二、按臺灣地區與大陸地區人民關係條例第七十九條第一項處罰違反同條例第十五條
    第一款所定使大陸地區人民非法進入臺灣地區罪，凡非經合法手續進入者皆包含
    之，使大陸地區人民以假結婚真入境之脫法方式，進入臺灣地區，即該當此罪，
    非以偷渡者為限（最高法院九十二年度臺上字第四○號判決意旨可資參照）。又
    被告犯罪後，臺灣地區與大陸地區人民關係條例第七十九條第一項業於九十二年
    十月二十九日修正，同年月三十一日施行，該條項規定違反第十五條第一款規定
    者，處一年以上七年以下有期徒刑，得併科新臺幣一百萬元以下罰金，是被告犯
    後法律已有變更，比較新舊法結果，以行為時之舊法有利於被告，依刑法第二條
    第一項後段規定，應適用最有利於被告之舊法處罰。又按「大陸地區人民進入臺
    灣地區保證書」，其所載內容係保證人對於被保證人來臺後負多項保證責任，如
    有違反，保證人願接受法令懲處等文字，固屬私文書（參照最高法院七十年臺上
    字第二二一號判例意旨），然該保證書應送保證人戶籍地警察機關辦理對保手續
    ，且保證書下方之「對保或證明機關（構）簽註意見欄」，則係由辦理對保之派
    出所警勤區警員審核當事人資料後，將保證人是否虛設戶籍及有無擔任保證人之
    資格加註並核章，此觀大陸地區人民進入臺灣地區許可辦法第十五條、第十六條
    規定即明，是該保證書之「對保或證明機關（構）簽註意見欄」部分，係公文書
    性質，應堪認定。核被告甲○○所為，係違反修正前台灣地區與大陸地區人民關
    係條例第十五條第一款規定，應依修正前同條例第七十九條第一項使大陸地區人
    民非法進入臺灣地區罪處斷，及刑法第二百十六條、第二百十四條之行使使公務
    員登載不實文書罪。被告與綽號「程文禮」成年男子及林家玲間，有犯意聯絡及
    行為分擔，應論以共同正犯。又被告使公務員為不實登載後，復持該登載不實之
    公文書行使，其使公務員登載不實之低度行為為行使使公務員登載不實之公文書
    之高度行為所吸收，不另論罪。被告先後多次行使使公務員登載不實文書之犯行
    ，時間緊接，觸犯構成要件相同之罪名，顯係基於概括犯意為之，應依連續犯規
    定論以一罪，並加重其刑。又其所犯上開二罪有方法目的之牽連關係，應從一較
    重之使大陸地區人民非法進入臺灣地區罪處斷。本件被告使大陸地區人民非法進
    入臺灣地區部分，雖未經起訴，然與上開起訴部分犯行間，有牽連犯之裁判上一
    罪關係，為起訴效力所及，本院應併予審理。爰審酌被告之智識程度、犯罪之動
    機、目的、手段，暨犯罪後坦承犯行、顯有悔意等一切情狀，量處如主文所示之
    刑，並諭知易科罰金之折算標準。
據上論斷，應依刑事訴訟法第二百七十三條之一第一項、第二百九十九條第一項前段
，修正前臺灣地區與大陸地區人民關係條例第七十九條第一項，刑法第十一條前段、
第二條第一項但書、第二十八條、第二百十六條、第二百十四條、第五十五條、第四
十一條第一項前段，罰金罰鍰提高標準條例第一條前段、第二條，判決如主文。
本案經檢察官賴志盛到庭執行職務。
中    華    民    國    九十三      年      六      月      三十        日
                                臺灣彰化地方法院刑事第二庭
                                    法      官  郭  麗  萍
右正本證明與原本無異。
如不服本判決，應於判決送達後十日內向本院提出上訴狀( 須附繕本 )。
                                    法院書記官  施  嘉  玫
中    華    民    國    九十三      年      七      月        六        日
刑法第二百十四條
明知為不實之事項，而使公務員登載於職務上所掌之公文書，足以生損害於公眾或他
人者，處三年以下有期徒刑、拘役或五百元以下罰金。
臺灣地區與大陸地區人民關係條例第七十九條第一項：
違反第十五條第一款規定者，處五年以下有期徒刑、拘役或科或併科新臺幣五十萬
元以下罰金。
